【裁判字號】    97,上訴,3939
【裁判日期】    971231
【裁判案由】    毒品危害防制條例
【裁判全文】
臺灣高等法院刑事判決                97年度上訴字第3939號
上  訴  人
即  被  告  丙○○
選任辯護人  葉繼學  律師
上列上訴人因違反毒品危害防制條例案件，不服臺灣板橋地方法
院97年度訴字第1474號，中華民國97年6月16日第一審判決（起
訴案號：臺灣板橋地方法院檢察署96年度偵字第12344號、96年
度偵字第13707號），提起上訴，本院判決如下：
    主  文
上訴駁回。
    事實及理由
一、構成犯罪要件之事實：丙○○於96年5月中旬間某日，基於
    販賣第二級毒品甲基安非他命之犯意，在其位於臺北縣中和
    市○○路173號2樓之承軒印刷公司（下稱承軒公司），以1
    兩新台幣（下同）6萬元之代價，約定販賣第二級毒品甲基
    安非他命予林桐。惟因林桐身上現金不足，故當日丙○
    ○僅先交付林桐半兩之甲基安非他命，同月15、16日，林
    桐自玉山銀行迴龍分行匯款1萬5000元、3萬元至丙○○於
    臺灣新光商業銀行古亭分行（下稱新光古亭分行）帳戶（帳
    號：0000000000000號）後，丙○○始前往位於臺北縣樹林
    市○○街365號之1，林桐工作之枌發實業有限公司（下稱
    枌發公司），將另外半兩之甲基安非他命交付予林桐。同
    月25日晚間，林桐復將買賣毒品尾款交付予丙○○。嗣經
    警於同年6月8日查獲林桐，並扣得其所有之甲基安非他命
    9 包（總毛重9.65公克、總淨重7.85公克）等物（林桐涉
    犯施用毒品及持有毒品部份，業經臺灣板橋地方法院以96年
    易字第2864號判處有期徒刑11月），始悉上情。
二、認定被告犯罪之積極證據：
  (一)被告於警詢及偵查中坦承於96年5月24日經警查獲，並扣得
    上開之物品，曾於96年5月中旬間某日至96年6月初之間，自
    林桐處取得約6萬至6萬5仟元之現金，且於上開期間與林
    桐多次見面，於95年下半年至96年經查獲止，並曾使用00
    00000000行動電話等情。
  (二)證人林桐之證稱：安非他命係96年5月初向被告用1兩6萬
    元購買等情，證明被告上開犯罪事實。
  (三)被告於新光古亭分行帳戶（帳號：0000000000000號）之開
    戶資料及96年5月份之交易明細，證明96年5月15日、16日林
    桐分別匯款一萬五千元、三萬元（96年度偵字第13707號
    卷第177頁）之事實。
  (四)臺灣板橋地方法院96年度易字第2864號判決、台北市政府警
    察局鑑驗通知書影本，證明證人林桐確有施用第二級毒品
    甲基安非他命，並於經警查獲時扣得上揭甲基安非他命等毒
    品。
  (五)行動電話門號0000000000號監聽譯文1份，證明被告與證人林
    桐間買賣交易毒品之對話等情。
三、被告辯解要旨：
  (一)否認有何販賣第二級毒品甲基安非他命犯行。
  (二)被告就上開帳號之匯款金額，或辯稱係我請林桐代我購買
    毒品之部分價金；或辯稱因我於九十六年五月間有借錢給林
    桐，林桐匯給我的；或辯稱係要向乙○○借錢發放公司
    員工薪水，因林桐欠乙○○錢，所以乙○○要林桐匯給
    我。
  (三)因林桐以為當天是我帶警員去抓他的，所以林桐才會挾
    怨說我販賣毒品。
四、爭點整理：
  (一)被告是否有於上開時地以每兩六萬元之代價，販賣第二級毒
    品甲基安非他命予林桐之行為；卷附通訊監聽譯文之內容
    是否足以證明被告與證人林桐向被告丙○○購賣第二級毒
    品之談話內容。
  (二)系爭證人林桐匯至被告丙○○前揭新光銀行古亭分行帳號
    之兩筆合計四萬五千元是否為證人林桐支付購買毒品之部
    分價金，抑或證人林桐返還被告丙○○之借款，或證人乙
    ○○匯給被告丙○○之借款。
  (三)證人林桐證言之憑信性如何？是否有挾嫌誣陷被告情事。
  (四)被告是否具有販賣第二級毒品以營利之意圖。
五、本院判斷：
甲、程序事項：
  (一)證人林桐於警詢所為之陳述是否具有證據能力：
    被告以外之人於檢察事務官、司法警察官或司法警察調查所
    為之陳述，與審判中不符時，其先前之陳述具有較可信之特
    別情況，且為證明犯罪事實存否所必要者，得為證據，刑事
    訴訟法第一百五十九條之二定有明文。是依該條規定，被告
    以外之人於檢察事務官、司法警察（官）調查時所為之陳述
    ，屬傳聞證據，依同法第一百五十九條規定，本無證據能力
    ，必具備「可信性」及「必要性」二要件，始例外得適用上
    開第一百五十九條之二規定，認有證據能力，採為證據。其
    中所謂「較有可信之特別情況」，係屬「信用性」之證據能
    力要件，而非「憑信性」之證據證明力，法院自應比較其前
    後陳述當時之原因、過程、內容、功能等外在環境加以觀察
    ，以判斷先前之陳述，是否出於「真意」之供述、有無違法
    取供等，其信用性獲得確定保障之特別情況。而所稱「為證
    明犯罪事實存否所必要者」，係指就具體個案案情及相關卷
    證判斷，為發現實質真實目的，認為除該項審判外之陳述外
    ，已無從再就同一供述者，取得與其上開審判外陳述之相同
    供述內容，倘以其他證據代替，亦無從達到同一目的之情形
    而言。證人林桐於警詢之供述，依其記載內容，係採取一
    問一答方式，且較少權衡利害得失或受他人干預，且距案發
    時間較近，記憶清晰，並未違背通常一般日常生活經驗之定
    則，應認渠等警詢筆錄內容係根據其陳述之內容所記載，則
    該筆錄內容之公正客觀性即無由質疑。綜上情況判斷，本院
    認證人林桐於警詢時之陳述，具有較可信之特別情況，且
    其警詢筆錄基於發見真實之需求並有重要關係，而為證明犯
    罪事實之存否並有必要，故其於警詢之陳述，本院認符合刑
    事訴訟法第一百五十九條之二之情形，依法有證據能力。
  (二)證人林桐於偵查中所為之陳述是否具有證據能力：
    按刑事訴訟法第一百五十九條之一規定「被告以外之人於審
    判外向法官所為之陳述，得為證據。被告以外之人於偵查中
    向檢察官所為之陳述，除顯有不可信之情況者外，得為證據
    。」，本條之立法意旨乃認被告以外之人（含共同被告、共
    犯、被害人、證人等）於法官面前所為之陳述（含書面及言
    詞），因其陳述係在法官面前為之，故不問係其他刑事案件
    之準備程序、審判期日或民事事件或其他訴訟程序之陳述，
    均係在任意陳述之信用性已受確定保障之情況下所為，因此
    該等陳述應得作為證據。而檢察官職司追訴犯罪，必須對於
    被告之犯罪事實負舉證之責。就審判程序之訴訟構造言，檢
    察官係屬與被告相對立之當事人一方（參照本法第三條），
    是故偵查中對被告以外之人所為之偵查筆錄，或被告以外之
    人向檢察官所提之書面陳述，性質上均屬傳聞證據，且常為
    認定被告有罪之證據，自理論上言，如未予被告反對詰問、
    適當辯解之機會，一律准其為證據，似與當事人進行主義之
    精神不無扞格之處，對被告之防禦權亦有所妨礙；然而現階
    段刑事訴訟法規定檢察官代表國家偵查犯罪、實施公訴，依
    法其有訊問被告、證人及鑑定人之權，證人、鑑定人且須具
    結，而實務運作時，偵查中檢察官向被告以外之人所取得之
    陳述，原則上均能遵守法律規定，不致違法取供，其可信性
    極高，為兼顧理論與實務，爰於第二項明定被告以外之人於
    偵查中向檢察官所為陳述，除顯有不可信之情況者外，得為
    證據。查本件證人林桐於檢察官面偵訊時均已具結為真實
    之陳述，且其於檢察官偵訊時所為之證述並無顯不可信之情
    形，依此當可認證人等於檢察官、法官面前所為之陳述，具
    有證據能力。
  (三)其餘本件認定事實所引用之本件卷內所有卷證資料之證據能
    力，檢察官及被告、辯護人均不爭執（見本院審判決筆錄）
    ，且並無證據證明係公務員違背法定程序所取得；又卷內之
    各項文書證據，亦無刑事訴訟法第159條之4第1款、第2款顯
    有不可信之情況，而不得作為證據之情形，或有刑事訴訟法
    第159條之4第3款其他可信特別情況下所製作之文書，而得
    作為證據，均認有證據能力，併予敘明。
乙、實體事項：
  (一)被告是否有於上開時地以每兩六萬元之代價，販賣第二級毒
    品甲基安非他命予林桐之行為；卷附通訊監聽譯文之內容
    是否足以證明被告與證人林桐向被告丙○○購賣第二級毒
    品之談話內容：
  1.證人林桐於九十六年六月八日警詢中明確供稱：在我住處
    經警查獲之安非他命係以一兩六萬元之價格，於九十六年五
    月中旬，經綽號「阿基」之友人帶至台北縣中和市被告所開
    之印刷廠二樓辦公室向被告購買，被告先給半兩安非他命，
    約隔幾日後，我便從玉山銀行迴龍分行匯款4萬元至被告新
    光銀行古亭分行帳戶內，過幾天被告拿另外半兩安非他命至
    我上班之枌發公司內給我，湊足一兩，再於5月25日晚上接
    近26日凌晨時，被告叫一人至我公司拿2萬元尾款等情，並
    當場指認毒品是向被告丙○○購買無誤（96年度偵字第1370
    7號卷第16、17頁）；於偵查中復結證稱：安非他命係96年5
    月初向被告用1兩6萬元購買，先取回半兩，當時沒有給錢，
    我說領薪水再給，4萬元我在5月16日至18日先匯款到被告新
    光銀行古亭分行帳戶，5月25日我才給現金2萬等語（96年度
    偵字第13707號卷第85頁），證人林桐就買賣之細節均能
    詳予敘明，足證被告確有販賣第二級毒品給證人林桐無誤
    。
  2.證人林桐之綽號為「老鼠」，業據證人林桐、被告一致
    陳稱在卷（參見96年度偵字第13707號卷第187頁、原審97年
    5月26日審判筆錄第15頁）。參以台灣台北地方法院檢察署
    96年度警聲搜字第957號卷所附對被告使用之0000000000 號
    電話通訊監察譯文所載，96年5月14日0時43分35秒許，綽號
    「老鼠」之人使用00000000號電話與被告使用之0000000000
    號通話內容顯示，被告稱：「沒關係，東西都給你了」，老
    鼠稱：「你跟他說，你是拿1兩給我，不要跟他說你只拿半
    兩給我，讓他以為我這裡還有，這樣他就會再來跟我拿」，
    被告稱：「我算一算我1克的成本差不多要2千8，因為我還
    要租地方放東西」，「你16日拿3萬5給我算『阿基』的，我
    再給你半台，由你來控制『阿基』」（參見96年度警聲搜字
    第957號卷第16頁）；同日18時30分25秒許之監聽譯文所載
    ，被告稱：「你那邊剩多少？」，老鼠稱：「4克」，被告
    稱：「你都拿回來」，老鼠稱：「不用，我也是要用，你看
    什麼時候過來我拿錢給你」，被告稱：「好」等情（參見96
    年度警聲搜字第957號卷第16頁）；96年5月16日14時1分27
    秒許之監聽譯文所載，被告稱：「我等一下沒空，我叫人拿
    過去，可以嗎？」，老鼠稱：「沒關係，等你忙完再拿到公
    司給我就好了」，被告稱：「你東西夠用嗎？」，老鼠稱：
    「我有留啦」，被告稱：「晚點我再拿過去給你」，老鼠稱
    ：「好」（參見96年度警聲搜字第9579號卷第17頁）；96年
    5月18日18時42分44秒許之監聽譯文所載，被告稱：「東西
    在我身上，我拿過去給你」，老鼠稱：「你方便就好」，被
    告稱：「那你公司住址幾號？」，老鼠稱：「365號（按即
    枌發公司地址）」（參見96年度警聲搜字第9579號卷第18頁
    ）；96年5月20日7時54分45秒之監聽譯文所示，老鼠以0000
    000000行動電話（按即證人林桐警詢中陳報之聯絡電話）
    對被告稱：「你那貨我燒烤後怎麼會變黑？」，被告稱：「
    怎麼可能，你重用一次看看」，老鼠稱：「好」（參見96年
    度警聲搜字第9579號卷第18頁）等通話內容可稽，及證人林
    桐於九十六年五月十五日、十六日匯款一萬五千元、三萬
    元至被告丙○○在臺灣新光商業銀行古亭分行所開立之帳號
    明細表在卷可證（見偵字第13707號卷第177頁），核與林
    桐於警詢、偵查時證稱以一兩六萬元之價格與被告交易安非
    他命時，係由被告先交付半兩安非他命，待其匯部分價款後
    ，再交付另外半兩安非他命，嗣後陸續付尾款予被告之主要
    情節均屬相符，佐以證人林桐確有施用第二級毒品甲基安
    非他命，並於經警查獲時扣得上揭甲基安非他命等毒品，經
    臺灣板橋地方法院判處有期徒刑7月等情，有台北市政府警
    察局鑑驗通知書影本一份（參見原審審理卷）及臺灣板橋地
    方法院96年度易字第2864號刑事判決1份附卷可查（參見96
    年度偵字第13707號卷第19 0頁），且林桐於警詢時明確
    供稱其所施用之安非他命係向被告所購買等情（參見96年度
    偵字第13707號卷第15、16頁），與前揭「老鼠」將被告交
    給以「克」計量之「貨」加以「燒烤」，並談及是否「夠用
    」等情互核以觀，被告與證人林桐間交易之物為毒品甲基
    安非他命，已屬灼然。是證人林桐於本院審理時翻異前詞
    否認有向被告購買安非他命，然其於司法警察調查中所為之
    陳述，與前揭通訊監察結果、偵查中經具結後所為之上揭證
    詞互核均屬相符，當屬可信，並為有利於被告，爰認定林
    桐係以6萬元買入上揭1兩安非他命。
  3.證人林桐警詢及偵查中對於與被告買賣安非他命的時間或
    稱九十六年五月中旬，或謂九十六年五月初，前後不一致，
    所稱曾匯部分買賣毒品之價金四萬元至被告新光銀行古亭分
    行之帳號，與前揭帳戶明細表所示係匯款一萬五千元、三萬
    元兩筆共計匯款四萬元不符。且證人林桐嗣於97年2月18
    日檢察官訊問時，翻異前揭證詞，改稱不曾匯款給被告，對
    其經警查獲時扣得毒品之來源則先沈默不語，嗣則稱不敢講
    ，怕回去蔡又問其講什麼，「我講一講他又會打電話來，我
    家有小孩」、「我家有老婆、小孩、我真的不知道」、「我
    不敢講（毒品來源）」等語，就檢察官之訊問顯然支吾其詞
    （96年度偵字第12344號卷第109至110頁），惟證人林桐
    確有匯款給被告丙○○，有匯款明細表，已詳如前述，經核
    證人林桐所述於九十六年五月間曾向被告丙○○以一兩六
    萬元之價格購買甲基安非他命，安非他命分半兩、兩次交付
    ，價款部分用匯款方式交付，部分價金係於其半兩安非他命
    交付後，以現金交付等情，均前後一致，依證人林桐所述
    其係透過綽號「阿基」之友人向被告購買毒品，雙方間分次
    付款、分次交貨，經核通聯紀錄譯文確有「阿基」其人，「
    阿基」即是本院上訴審前來作證之證人乙○○，且譯文中亦
    有「一兩」、「半台」為計量單位之「貨」、「東西」等毒
    品交易之暗語，匯款中三萬五千元及毒品甲基安非他命「燒
    烤」後「變黑」，「老鼠」即證人林桐表達品質不良之對
    話內容，足證證人林桐與被告丙○○間確係進行毒品甲基
    安非他命之交易，洵屬無疑。證人林桐確透過證人乙○○
    之介紹，以一兩六萬元之價格，向被告丙○○購買甲基安非
    他命，先交付半兩毒品，匯款四萬五千元後，再取得其餘半
    兩之甲基安非他命，證人林桐再給付尾款，堪以認定。證
    人林桐於警詢及偵查中雖證稱匯款四萬元，與匯款四萬五
    千元，差距五千元，應僅是未盡精確匯款數額之概略陳述而
    已，並不影響事實之認定。證人林桐嗣翻異前詞，改稱未
    向被告丙○○購買毒品，於本院作證稱又改稱四萬五千元是
    其向綽號「阿基」之乙○○所借，依乙○○囑附匯到被告之
    帳號云云，核與證人乙○○所述及被告丙○○在隔離訊問時
    供述彼此歧異矛盾（詳均後述），顯係迴護之詞，諉無可採
    ；且所稱未曾匯款予被告乙節，與被告前揭辯詞、卷附台灣
    新光商業銀行古亭分行函所附帳戶明細表所示96年5月15日
    、16日林桐分別匯款一萬五千元、三萬元（96年度偵字第
    13707號卷第177頁）所示事實不符，至其同時證稱不曾幫被
    告買毒品等情（96年度偵字第12344號卷，第109頁），亦與
    被告所辯情節不符，依證人林桐前揭翻異後之證述情節，
    明顯有隱匿不實，難以採信，無非係迴護被告之詞，無從據
    此為對被告有利認定之佐證。
  (二)系爭證人林桐匯至被告丙○○前揭新光銀行古亭分行帳號
    之兩筆合計四萬五千元是否為證人林桐支付購買毒品之部
    分價金，抑或證人林桐返還被告丙○○之借款，或證人乙
    ○○匯給被告丙○○之借款：
    被告丙○○於本院上訴審雖辯稱林桐匯入我帳號的四萬五
    千元是我向乙○○借款發放員工薪水，由林桐根據乙○○
    提供我的帳號匯款匯入款項，並不是林桐匯給我的購買毒
    品的價金等語；證人乙○○於本院證稱被告丙○○向我借款
    ，林桐欠我四萬五千元要還我錢，我叫林桐匯款到丙○
    ○所提供的帳號，借錢給被告等語；證人林桐於本院上訴
    審證稱我向乙○○借錢，他的綽號叫阿基，阿基告訴我這個
    帳號要我將這筆錢匯入丙○○的帳號，他就可以收到這筆錢
    等語。惟查：
  1.被告丙○○就系爭匯到其帳號之一萬五千元、三萬元合計四
    萬五千元，先則於警詢時供稱：「這筆錢是我向綽號『阿基
    』之乙○○借的」、「不曉得為何由綽號『老鼠』之林桐
    匯給我」（見偵字第13707號卷第10頁），惟嗣於九十六年
    十一月十九日偵查中供稱：「我叫林桐幫我買毒品一兩．
    ．．給六萬或六萬五．．．後來他沒有給我毒品，他還我六
    萬元」、「（為何在偵訊時說你跟乙○○借了五萬，不知為
    何林桐會匯給我四萬？）我當時說謊」（見同上偵卷第18
    3頁），所供不僅前後不一，且與證人林桐前揭警詢及偵
    查中證述匯款是買賣毒品之部分價金及嗣後在偵查中所述「
    我沒有幫丙○○買毒品．．．我不知他為何這麼說」互不相
    符（見同上偵卷第187頁），已見矛盾。
  2.次查，證人乙○○於本院交互詰問時證稱：「丙○○向我借
    五萬元，我那時沒有給他那麼多錢，所以我借給他四萬五千
    元」、「林桐要還我一筆四萬五千元，我問丙○○說你何
    時要拿這筆錢，他給我帳號，我就叫老鼠直接將錢匯進去」
    、「他六月底、七月初還給我錢」、「他拿現金還給我」、
    「之前沒向我借過錢」、「他說要發員工薪水」、「九十六
    年六月中旬向我借錢，地點在我家．．．口頭上借的，沒有
    借據，沒有利息」、「六月底、七月初拿到我家還給我．．
    ．拿現金五萬元還我，老鼠的部分是四萬五千元，我拿五千
    元給他．．．」等語；被告則稱：「九十六年五月底、六月
    初，我要發公司薪水，所以向乙○○借錢」、「我先打電話
    給他，他也到公司，我問他是否有錢可借，我要向他借五萬
    元，後來他借給我四萬五千元」、「之前兩人間沒有金錢往
    來」、「（這些錢何時還？如何還？）隔月之後還的，應該
    是六月，我當面還給他，我記得在我們公司還給他，還四萬
    五千元」等語（詳見本院九十七年十二月十日審判筆錄），
    經細譯證人乙○○及被告丙○○兩人之陳述，兩人間原無任
    何金錢往來關係，就借錢的時間、金額、地點，證人乙○○
    稱是九十六年六月中旬借五萬元，以林桐還我的四萬五千
    元，叫林桐依被告所提供的帳號匯款四萬五千元，借錢地
    點在我家，口頭借錢，沒利息、未立借據等情，被告丙○○
    則稱：借錢的時間是九十六年五月底、六月初，先打電話給
    乙○○，他到我公司，口頭上向他借五萬元，結果借我四萬
    五千元等情。就返還借款的時間、地點、金額，證人乙○○
    係稱六月底七月初拿到我家還給我，還給我五萬元現金，老
    鼠部分是四萬五千元，我拿五千元給被告等語；而被告丙○
    ○則謂隔月之後，應該是六月，乙○○到我公司，我當面還
    給他，還四萬五千元等情，互見歧異。果證人乙○○借款四
    萬五千元給被告丙○○發放員工薪水，並以證人林桐欠其
    之四萬五千元匯至被告新光銀行古亭分行之帳號，雙方借款
    金額僅四萬五千元，又沒有利息之約定，為何被告要返還五
    萬元，證人乙○○於被告還款時會收受被告五萬元，其中四
    萬五千元算是證人林桐的部分，證人乙○○另拿五千元給
    被告，實令人匪夷所思，況證人林桐匯款至被告新光銀行
    古亭分行帳號之時間是九十六年五月十五日、十六日，亦有
    卷附明細表可稽，亦與證人乙○○所稱借款時間是九十六年
    六月中旬，並指示林桐匯款至被告所提供之帳號，顯不相
    符，益見係臨訟串證、百密一疏，突顯情詞兩偽，應是事後
    勾串迴護，不足採信。系爭證人林桐匯至被告丙○○帳號
    之款項，應是證人林桐向被告丙○○購買毒品之部分價金
    支付，至堪認定。
  (三)證人林桐證言之憑信性如何？是否有挾嫌誣陷被告情事：
    被告丙○○另辯稱：證人林桐係因我帶臺北市刑大辦案人
    員至其工作地點逮捕查獲，遭移送法辦，因而挾嫌誣陷云云
    。查證人臺北市刑警大隊偵查員康斯訓於本院雖證稱因林
    桐除了晚上出現在工作場所外，很難找到他落腳地點，所以
    先找到被告，再由被告帶路找到林桐等語。然查，證人林
    桐於警詢時除對於向被告購買毒品之價金、數量、毒品分
    次取得、付款方式證述甚詳，於檢察官偵查中復結證不移；
    且於警詢及偵查中一再證稱與被告沒有恩怨、仇隙，所述均
    實在。參以被告丙○○嗣於九十六年十一月十九日對於證人
    林桐給付其之金錢改稱是其叫林桐幫忙購買毒品未買到
    ，林桐應歸還我的錢，然歸還我是六萬或六萬五千元。核
    與林桐所述之匯款金額及購買毒品之價款是六萬元不符，
    又與其警詢時初供向乙○○借款是五萬元，前後亦不一致，
    且稱案發時未供出曾請林桐購買毒品，係為保護林桐而
    為，益見其情詞歧異，兩人並無任何前嫌怨隙，所辯證人林
    桐挾怨誣隙，顯非可信。
  (四)被告是否具有販賣第二級毒品以營利之意圖：
    本案被告雖否認有販賣第二級毒品甲基安非他命予林桐之
    犯行，惟按販賣毒品係政府嚴予查緝之違法行為，且上述毒
    品可任意分裝或增減其分量，而每次買賣之價量，亦隨時依
    雙方關係之深淺、當時之資力、需求程度及對行情之認知等
    因素，機動的調整，因之販賣之利得，除經被告坦承犯行，
    或帳冊價量均記載明確外，委難查得實情，是縱未確切查得
    販賣賺取之實際差價，但除別有事證，足認係按同一價格轉
    讓，確未牟利之情形外，尚難執此認非法販賣之事證有所不
    足，致知過坦承者難辭重典，飾詞否認者反得逞僥倖，而失
    情理之平；且甲基安非他命之價格不低，取得不易，凡為販
    賣之不法行為者，苟無利可圖，應無甘冒持有毒品遭查獲之
    極大風險，無端親送至交易處所，或以自己住處為交易毒品
    之處所，平白無端義務為該買賣之工作，佐以被告於與林
    桐之通訊監聽對話間尚且向證人林桐提及每克成本等問題
    ，顯有計算營利之觀念，是其販入之價格必較售出之價格低
    廉，而有從中賺取買賣差價牟利之意圖及事實，應屬符合論
    理法則且不違背社會通常經驗之合理判斷。是被告販賣甲基
    安非他命予林桐，有從中賺取差價牟利之營利意圖，已屬
    灼然。
  (五)綜上所述，被告上開販賣第二級毒品之犯行，事證明確，被
    告上開辯解部分，無從建立合理懷疑而推翻前揭積極證據，
    尚難採信。從而被告犯行已堪認定，自應依法論科。
六、適用法律及量刑審酌之事由：
  (一)核被告所為係犯毒品危害防制條例第4條第2項之販賣第二級
    毒品罪。被告在販賣前持有第二級毒品之低度行為，為販賣
    之高度行為所吸收，不另論罪。
  (二)原審以被告罪證明確，而適用毒品危害防制條例第4條第2項
    、第19條第1項，並審酌被告前有公共危險、竊盜、毀損等
    前科，並曾因施用毒品經送觀察、勒戒，明知毒品對人體身
    心健康危害之烈，竟進而為販賣毒品犯行，且單次販賣數量
    龐大，交易金額甚高，遠逾一般，嚴重戕害他人身心，擴大
    毒品危害範圍，且犯後矢口否認販賣毒品犯行，屢次翻異供
    詞，試圖誤導法院認定，未見確實悔意，本院因此認為，被
    告固無據實陳述之義務，然其缺乏為自己行為負責之態度，
    自應施以相當之刑罰，以求收矯治之效等一切情狀，量處有
    期徒刑九年六月，核無不合。
  (三)又按依毒品危害防制條例第十九條第一項：「犯同條例第四
    條至第九條、第十二條、第十三條或第十四條第一項第二項
    之罪者，其供犯罪所用或因犯罪所得之財物均沒收之，如全
    部或一部不能沒收時，追徵其價額或以其財產抵償之」，係
    採義務沒收主義，故販賣毒品所得之金錢，如能認定確係販
    賣毒品所得之款項，均應宣告沒收，不以當場搜獲扣押者為
    限（最高法院93年臺上字第2670號判決意旨參照），是販賣
    毒品所用之物或所得之金錢，無論已否扣案，如仍屬存在，
    即應依法沒收。本件被告販賣第二級毒品既遂之所得現金共
    6 萬元，為被告販賣上揭毒品所得之財物，應依毒品危害防
    制條例第19條第1項之規定宣告沒收，如全部或一部不能沒
    收時，以被告之財產抵償之。又上揭0000000000號行動電話
    門號卡及行動電話，雖係被告持以與林桐聯繫販賣第二級
    毒品事宜所用之物，惟此等物品並未扣案，且無積極證據足
    以證明為被告所有之物（0000000000號行動電話門號申請人
    為承軒公司），爰不予宣告沒收。至其餘扣案毒品等物，經
    核與本案經起訴之被告販賣第二級毒品犯行無關連性，且應
    得作為其他犯行證物，爰不為沒收之諭知，附此指明。
七、駁回上訴之理由：
    被告上訴意旨以被告與林桐並不熟稔，不可能以市價之一
    半販賣毒品給林桐，且使林桐分文未付即先取貨，證人
    林桐所為不利被告之供述，難以採信；通訊監聽譯文內容
    亦不能證明被告有販賣安非他命等語。惟查：證人林桐於
    司法警察調查中所為之陳述，與前揭通訊監察結果、偵查中
    經具結後所為之上揭證詞互核均屬相符，足以認定林桐係
    以6萬元之代價向被告買入上揭1兩安非他命等情，已詳如前
    述。且證人林桐於警詢時亦證稱：「（上述警方查扣之毒
    品安非他命及海洛因是否為丙○○因怕被警查到，所以將毒
    品藏放在你上班地方，除由你保管外，並負責替他賣，最後
    再將所賣毒品的錢交給他或存到他帳戶內？）不是，上述查
    扣之毒品真的是我向丙○○買來吸食用的」、「（你於製作
    第一次筆錄時所指稱，警方查扣之第二級毒品安非他命九包
    係向丙○○所購買是否屬實？）屬實」等語（見偵字第1370
    7號卷第17、111頁），而就監聽譯文內容之「一台」、「那
    貨燒烤後怎麼會變黑」，顯示被告與證人林桐就毒品供施
    用後之對話內容，且證人即警員甲○○於本院審理時證稱：
    「（機房監聽所得到的資料是什麼？）機房給我們的訊息是
    林桐在何處，之前從監聽的內容已經知道他們有毒品之間
    的往來，所以提出資料申請搜索票」等語，是警方是因已掌
    握被告與證人林桐買賣毒品之線索，始申請核發搜索票，
    被告辯稱監聽譯文不足證明其有販賣第二級毒品，顯不可採
    。又按證據之取捨與證據之證明力如何，均屬事實審法院得
    自由裁量、判斷之職權，茍其此項裁量、判斷，並不悖乎通
    常一般人日常生活經驗之定則或論理法則，又於判決內論敘
    其何以作此判斷之心證理由者，即不得任意指摘其為違法。
    茲原判決已詳敘就卷內證據調查之結果，而為綜合判斷、取
    捨，認被告確有事實欄所載之販賣第二級毒品等情，其得心
    證的理由已說明甚詳，且所為論斷從形式上觀察，亦難認有
    違背經驗法則、論理法則，或有其他違背法令之情形，自不
    容任意指為違法。被告提起上訴仍對原審取捨證據及判斷其
    證明力職權之適法行使，砌詞指摘原判決不當而否認犯行，
    尚難認有理由，應予以駁回。
、適用法律：
    程序法方面：刑事訴訟法第368條。
本案經檢察官劉斐玲到庭執行職務。
中    華    民    國    97    年    12    月    31    日
                  刑事第十一庭審判長法  官  吳啟民
                                    法  官  林明俊
                                    法  官  陳春秋
以上正本證明與原本無異。
如不服本判決，應於收受送達後十日內向本院提出上訴書狀，其
未敘述上訴之理由者並得於提起上訴後十日內向本院補提理由書
（均須按他造當事人之人數附繕本）「切勿逕送上級法院」。
                                    書記官  鄒賢英
中    華    民    國    97    年    12    月    31    日
附錄：本案論罪科刑法條全文
毒品危害防制條例第4條
製造、運輸、販賣第一級毒品者，處死刑或無期徒刑；處無期徒
刑者，得併科新臺幣1 千萬元以下罰金。
製造、運輸、販賣第二級毒品者，處無期徒刑或7 年以上有期徒
刑，得併科新臺幣7 百萬元以下罰金。
製造、運輸、販賣第三級毒品者，處5 年以上有期徒刑，得併科
新臺幣5 百萬元以下罰金。
製造、運輸、販賣第四級毒品者，處3 年以上10年以下有期徒刑
，得併科新臺幣3 百萬元以下罰金。
製造、運輸、販賣專供製造或施用毒品之器具者，處1 年以上7
年以下有期徒刑，得併科新臺幣1 百萬元以下罰金。
前五項之未遂犯罰之。


司法院資訊處製作；財團法人民間司法改革基金會備份。
